---
title: "ggplot2"
author: "David Criado Ramón"
date: "11/11/2019"
output: pdf_document
---

```{r setup, include=FALSE}
knitr::opts_chunk$set(echo = TRUE)
library("ggplot2")
library("dplyr")
```

## Ejercicio 1.
```{r}
stretch <- c(46, 54, 48, 50, 44, 42, 52)
distance <- c(148, 182, 173, 166, 198, 141, 166)
df <- as.data.frame(cbind(stretch, distance))
```

### Pinta distance contra stretch.
```{r}
ggplot(df, aes(x=stretch, y=distance)) + geom_point()
```

## Ejercicio 2
```{r}
year <- 1970:1979
snow.cover <- c(6.5, 12, 14.9, 10, 10.7, 7.9, 21.9, 12.5, 14.5, 9.2)
df <- as.data.frame(cbind(year, snow.cover))
df
```

### a) Pinta snow.cover contra año
```{r}
ggplot(df, aes(x=year, y=snow.cover)) + geom_point()
```
Puesto que es una progresión histórica a lo largo de los años parece terner más sentido usar un gráfico de líneas.

```{r}
ggplot(df, aes(x=year, y=snow.cover)) + geom_line()
```

### b) Pinta un histograma de los valores de snow.cover

```{r}
ggplot(df, aes(snow.cover)) + geom_histogram()
```
Probemos con un binwidth distinto de 30

```{r}
ggplot(df, aes(snow.cover)) + geom_histogram(binwidth = 0.2)
```

Cuando tenemos tan pocos datos es más interesante generar una curva de densidad de probabilidad.

```{r}
ggplot(df, aes(snow.cover)) + geom_density()
```

## Ejercicio 3.
### Dados los de datos del tiempo en NY.
```{r}
df <- read.csv("weather_data_nyc_centralpark_2016.csv", na.strings="T")
```

### a) Convierte ºF a ºC e in a mm.
La T indica que ha habido alguna precipitación pero no suficiente para poder realizar una medida.


```{r}
to_degrees <- function(f) (f-32)/1.8
to_mm <- function(i) i*25.4
names(df)[1] <- "date"
df <- df %>% mutate(date=as.Date(date, format="%d-%m-%y"),
                    maximum.temerature=to_degrees(maximum.temerature),
                    minimum.temperature=to_degrees(minimum.temperature),
                    average.temperature=to_degrees(average.temperature),
                    precipitation=to_mm(precipitation),
                    snow.fall=to_mm(snow.fall),
                    snow.depth=to_mm(snow.depth))
```


### b) Pinta fecha vs temperatura mínima más caliente.
```{r}
ggplot(df, aes(x=date, y=minimum.temperature)) + geom_point()
```

Siendo una progresión temporal, me parece más informativo hacerlo con un gráfico de líneas.

```{r}
ggplot(df, aes(x=date, y=minimum.temperature)) + geom_line()
```

### c) Pinta fecha vs temperatura mínima más caliente y temperatura mínima más fría.

Ahora utilizamos dos colores para diferenciar.
```{r}
ggplot(df, aes(x=date)) + geom_line(aes(y=minimum.temperature), col="blue") +
         geom_line(aes(y=maximum.temerature), col="red") + ggtitle("Temperatura máxima y mínima según fecha") + ylab("Temperatura")
```

