---
title: "Ejercicios de estructuras en R"
author: "David Criado Ramón"
date: "26/10/2019"
output: pdf_document
---

```{r setup, include=FALSE}
knitr::opts_chunk$set(echo = TRUE)
```
### 1. Crea una función creciente que indique si los elementos de un vector dado son estrictamente crecientes. No se permite ordenar el vector.
```{r struct1}
creciente <- function(v) {
  es_creciente <- T
  i <- 1
  while (i < length(v) && es_creciente) {
    if (v[i] >= v[i + 1]) {
      es_creciente <- F
    }
    i <- i + 1
  }
  es_creciente
}

v <- c(1,2,3,4,5,6,7)
creciente(v)
```

```{r struct1out2}
v <- c(1,2,5,4,3,6,7)
creciente(v)
```

### 2. Crea una función montecarlo que realice el método de Montecarlo.
```{r struct2}
montecarlo <- function(x){
  hits <- 0
  for (i in 1:x){
    randoms <- runif(n=2, min=0, max=1)
    if (randoms[2] < randoms[1]^2){
      hits <- hits + 1
    }
  }
  hits / x
  
}

montecarlo(200)
```
### 3. Crea una lista de 5 vectores numéricos y ordena todos los vectores de la lista.
```{r struct3}
lista <- list(c(1,3,2,4,5), c(3,2,1,6,7),c(5,4,3,2,1),c(7,8,5,10,2), c(9,8,7,6,5))
lista
```

```{r struct3order}
lista_ordenada <- lapply(lista, sort)
lista_ordenada
```
### 4. Calcula el valor mínimo de cada columna de una matriz, pero toma los valores impares como números negativos y los pares como positivos.
```{r struct4}
# Creamos una matriz
matriz <- matrix(1:9, nrow=3, ncol=3)
# Encontramos los numeros impares
pos_neg <- which(abs(matriz)%%2==1)

# Los forzmaos a ser negativos
matriz_neg <- matriz
matriz_neg[pos_neg] <- -abs(matriz[pos_neg])
matriz_neg
```

```{r struct4part2}
# Scamos el mínimo por columnas
mins <- apply(matriz_neg, 2, min)
mins
```
### 5. Dada una matriz devuelve una lista con los valores mayores a 7 en cada fila.
```{r struct5}
matriz <- matrix(c(6,8,4,11,7,3,9,1,10), nrow=3, ncol=3)
matriz
```

``` {r struct5part2}
mayor_que_siete <- function(v) {
  v[which(v>7)]
}
apply(matriz,1,mayor_que_siete)
```