---
title: "Ejercicios de funciones en R"
author: "David Criado Ramón"
date: "26/10/2019"
output: pdf_document
---

```{r setup, include=FALSE}
knitr::opts_chunk$set(echo = TRUE)
```

### 1. Crea una función impares que dado un vector devuelva la cantidad de elementos impares que contiene.
```{r func1}
impares <- function(v) {
  length(which(v%%2==1))
}
prueba <- 1:10
n_impares <- impares(prueba)
n_impares
```
### 2. Crea una función cambio que dada una matriz de números enteros reemplace todos los NA por el valor 0.
```{r func2}
cambio <- function(m) {
  m[which(is.na(m))] <- 0
  m
}

matriz <- matrix(1:9, nrow=3, ncol=3)
matriz[2,2] <- NA
matriz[3,1] <- NA
matriz <- cambio(matriz)
matriz
```
### 3. Crea una función unir que dados dos vectores devuelva un nuevo vector con los elementos de ambos vectores sin repetidos.
```{r func3}
unir <- function(v1, v2) {
  union(v1, v2)
}

v1 <- c(1,2,3,4,5,9)
v2 <- c(4,5,6,7,8,9,10)

v_out <- unir(v1, v2)
v_out

```
### 4. Crea una función vyc que dado un string devuelva una lista de dos componentes que contenga las vocales y las consonantes.
```{r func4}
vyc <- function(s) {
  letras <- unlist(strsplit(s, ''))
  pos_vocales <- grep("[aeiou]", letras)
  vocales <- letras[pos_vocales]
  consonantes <- letras[-pos_vocales]
  list(consonantes, vocales)
}

my_vic <- vyc("Prueba")
my_vic
```

### 5. Crea una función partir que dado un vector v y dos valores x e y (siendo y opcional), retorne un vector con los valores que aparecen luego del primer x y hasta el primer y. De no indicarse el valor de y, se devolverán todos los valores que aparecen luego del primer x hasta el final del vector.
```{r func5}
partir <- function(v, x, y=F) {
  pos_ini <- which(v==x)[1]
  if (y) {
    pos_fin <- which(v==y)[1]
  }
  else {
    pos_fin <- length(v)
  }
  v[pos_ini:pos_fin]
}

v <- c(1,2,3,4,5,3)
partir(v, 3, 5)
```
``` {r func5out2}
partir(v,2)
```