---
title: "Guión de Ejercicios R - Segunda Parte"
author: "David Criado Ramón"
date: "23/10/2019"
output:
  pdf_document: default
---


# String Manipulation


### 1. Crea un vector de strings que contengan 3 datos: tu primer nombre y tus dos apellidos. A partir de éste, crea un nuevo string con la inicial de tu nombre (y un punto) y el apellido completo utilizando las utilidades de R. En mi caso debería quedar: D. Criado Ramón.


```{r strings1}
nombre = c("David", "Criado", "Ramon")
nombre_abreviado = paste(substr(nombre[1],1,1), nombre[2], nombre[3])
nombre_abreviado = paste(nombre_abreviado, '.', sep='')
nombre_abreviado
```

### 2. Dado un vector de fechas expresadas como strings (e.g., "2005-11-28"), muestra sólamente aquellas correspondientes a los meses impares.

```{r strings2}
# Creamos un vector con varias fechas.
fechas = c("1996-10-07", "2019-10-24", "2015-01-13", "2005-11-28")

# Extraemos los números y los pasamos a enteros.
fechas_descompuestas = strsplit(fechas, split='-')
fechas_descompuestas = as.integer(unlist(fechas_descompuestas))

# Seleccionamos los meses.
indices_meses = seq(2, 2 + 3 * (length(fechas) - 1), 3)
meses = fechas_descompuestas[indices_meses]

# Comprobamos si son impares.
meses_impares_pos = which(meses%%2==1)

# Mostramos las fechas con meses impares.
fechas_impares = fechas[meses_impares_pos]
fechas_impares
```
### 3. Dado un string con varias palabras (e.g., "Esto es una frase, pero no cualquier frase.") crea un vector con cada una de las palabras del string (["Esta", "es", "una", "frase", "pero", "no", "cualquier", "frase"]).

```{r strings3}
frase = "Esto es un frase, pero no cualquier frase"
# Descomponemos la frase tomando como puntos de separación
# el espacio o la coma seguida de espacio.
frase_descompuesta = unlist(strsplit(frase, split= " |, "))
frase_descompuesta
```
### 4. Busca las palabras que sólamente usan las vocales "a" y "e" en un vector de strings.

```{r strings4}
palabras = c("hola", "azul", "naranja", "verde", "lata", "saco", "bola", "bolo", "vela")

# Seleccionamos todoas las palabras que contienen a o e.
# quitando aquellas que contienen i, o, u.
palabras_ae = palabras[grep("[ae]", palabras)]

palabras_solo_ae = palabras_ae[-grep("[iou]", palabras_ae)]
palabras_solo_ae

```
### 5. Dados tres vectores dia , mes y anno crea un vector con las fechas completas. Si la fecha es inválida, ésta se descartará (hint: investiga la función as.Date).
```{r strings5}
dia = c(31,5,7,11,28,31,2,25,30)
mes = c(9,1,5,4,6,2,3,4,7)
anno = c(2003,2007,2010,1995,1996,2013,2018,2019,2010)

# Juntamos las fechas en un string.
fechas_str = paste(dia, mes, anno, sep='-')
fechas = as.Date(fechas_str, format = "%d-%m-%Y")

# Eliminamos fechas inválidas (NA)
fechas = na.exclude(fechas)
fechas
```

# Input/Output

### 1. Pide al usuario que introduzca un string s y un número n y muestra en pantalla n veces seguidas el string s (sin espacios entre palabra y palabra).


```{r io1}
string = readline("Introduzca un string: ") # Hola
numero = readline("Introduzca un número: ") # 5
paste(rep(string, numero), collapse = "")
```

### 2. Crea tres ficheros dos.txt, tres.txt y cinco.txt que contengan la tabla del 2, la del 3 y la del 5 respectivamente (los primeros 10 valores de cada tabla, un número en cada línea de cada fichero).
```{r io2}
# Creamos las tablas.
limite = 10
tabla_dos = seq(2, 2 * limite, 2)
tabla_tres = seq(3, 3 * limite, 3)
tabla_cinco = seq(5, 5 * limite, 5)

# Las escribimos en un archivo.
write.table(tabla_dos, "dos.txt", row.names=FALSE, col.names=FALSE)
write.table(tabla_tres, "tres.txt", row.names=FALSE, col.names=FALSE)
write.table(tabla_cinco, "cinco.txt", row.names=FALSE, col.names=FALSE)
```

### 3. Carga los tres ficheros creados en el punto anterior y construye una matriz que, en cada columna, tenga el contenido de cada fichero.
```{r io3}
tabla_dos = scan("dos.txt")
tabla_tres = scan("tres.txt")
tabla_cinco = scan("cinco.txt")

matriz = cbind(tabla_dos, tabla_tres, tabla_cinco)
matriz
```
### 4. Escribe las cinco primeras filas de la matriz del ejercicio anterior en un fichero nuevo llamado prime.txt y las cinco últimas en otro fichero llamado fin.txt. Ambos ficheros deben tener los datos separados por comas.
```{r io4}
write.csv(matriz[1:5,], "prime.txt", row.names=F)
write.csv(matriz[6:10,], "fin.txt", row.names=F)
```
### 5. Dados dos números introducidos por el usuario f y c, crea un cuadrado de f filas y c columnas con el carácter "x"
```{r io5}
f = readline("Introduzca el número de filas: ") # 3
c = readline("Introduzca el número de columnas: ") # 5

# Generamos una fila con c columnas sin separación.
fila = paste(rep('x', c), collapse = "")

# Repetimos el patrón en f filas.
salida = paste(rep(fila, f), collapse='\n')

# Lo mostramos por pantalla.
cat(salida)
```

# Functions
### 1. Crea una función impares que dado un vector devuelva la cantidad de elementos impares que contiene.
```{r func1}
impares = function(v) {
  length(which(v%%2==1))
}
prueba = 1:10
n_impares = impares(prueba)
n_impares
```
### 2. Crea una función cambio que dada una matriz de números enteros reemplace todos los NA por el valor 0.
```{r func2}
cambio = function(m) {
  m[which(is.na(m))] = 0
  m
}

matriz = matrix(1:9, nrow=3, ncol=3)
matriz[2,2] = NA
matriz[3,1] = NA
matriz = cambio(matriz)
matriz
```
### 3. Crea una función unir que dados dos vectores devuelva un nuevo vector con los elementos de ambos vectores sin repetidos.
```{r func3}
unir = function(v1, v2) {
  union(v1, v2)
}

v1 = c(1,2,3,4,5,9)
v2 = c(4,5,6,7,8,9,10)

v_out = unir(v1, v2)
v_out

```
### 4. Crea una función vyc que dado un string devuelva una lista de dos componentes que contenga las vocales y las consonantes.
```{r func4}
vyc = function(s) {
  letras = unlist(strsplit(s, ''))
  pos_vocales = grep("[aeiou]", letras)
  vocales = letras[pos_vocales]
  consonantes = letras[-pos_vocales]
  list(consonantes, vocales)
}

my_vic = vyc("Prueba")
my_vic
```

### 5. Crea una función partir que dado un vector v y dos valores x e y (siendo y opcional), retorne un vector con los valores que aparecen luego del primer x y hasta el primer y. De no indicarse el valor de y, se devolverán todos los valores que aparecen luego del primer x hasta el final del vector.
```{r func5}
partir = function(v, x, y=F) {
  pos_ini = which(v==x)[1]
  if (y) {
    pos_fin = which(v==y)[1]
  }
  else {
    pos_fin = length(v)
  }
  v[pos_ini:pos_fin]
}

v = c(1,2,3,4,5,3)
partir(v, 3, 5)
```
``` {r func5out2}
partir(v,2)
```
# R Programming Structures
### 1. Crea una función creciente que indique si los elementos de un vector dado son estrictamente crecientes. No se permite ordenar el vector.
```{r struct1}
creciente = function(v) {
  es_creciente = T
  i = 1
  while (i < length(v) && es_creciente) {
    if (v[i] >= v[i + 1]) {
      es_creciente = F
    }
    i = i + 1
  }
  es_creciente
}

v = c(1,2,3,4,5,6,7)
creciente(v)
```

```{r struct1out2}
v = c(1,2,5,4,3,6,7)
creciente(v)
```

### 2. Crea una función montecarlo que realice el método de Montecarlo.
```{r struct2}
montecarlo = function(x){
  hits = 0
  for (i in 1:x){
    randoms = runif(n=2, min=0, max=1)
    if (randoms[2] < randoms[1]^2){
      hits = hits + 1
    }
  }
  hits / x
  
}

montecarlo(200)
```
### 3. Crea una lista de 5 vectores numéricos y ordena todos los vectores de la lista.
```{r struct3}
lista = list(c(1,3,2,4,5), c(3,2,1,6,7),c(5,4,3,2,1),c(7,8,5,10,2), c(9,8,7,6,5))
lista
```

```{r struct3order}
lista_ordenada = lapply(lista, sort)
lista_ordenada
```
### 4. Calcula el valor mínimo de cada columna de una matriz, pero toma los valores impares como números negativos y los pares como positivos.
```{r struct4}
# Creamos una matriz
matriz = matrix(1:9, nrow=3, ncol=3)
# Encontramos los numeros impares
pos_neg = which(abs(matriz)%%2==1)

# Los forzmaos a ser negativos
matriz_neg = matriz
matriz_neg[pos_neg] = -abs(matriz[pos_neg])
matriz_neg
```

```{r struct4part2}
# Scamos el mínimo por columnas
mins=apply(matriz_neg, 2, min)
mins
```
### 5. Dada una matriz devuelve una lista con los valores mayores a 7 en cada fila.
```{r struct5}
matriz = matrix(c(6,8,4,11,7,3,9,1,10), nrow=3, ncol=3)
matriz
```

``` {r struct5part2}
mayor_que_siete = function(v) {
  v[which(v>7)]
}
apply(matriz,1,mayor_que_siete)
```