---
title: "Ejercicios de Entrada/Salida (Input/Output) en R"
author: "David Criado Ramón"
date: "26/10/2019"
output: pdf_document
---

```{r setup, include=FALSE}
knitr::opts_chunk$set(echo = TRUE)
```

### 1. Pide al usuario que introduzca un string s y un número n y muestra en pantalla n veces seguidas el string s (sin espacios entre palabra y palabra).


```{r io1}
string <- readline("Introduzca un string: ") # Hola
numero <- readline("Introduzca un número: ") # 5
paste(rep(string, numero), collapse = "")
```

### 2. Crea tres ficheros dos.txt, tres.txt y cinco.txt que contengan la tabla del 2, la del 3 y la del 5 respectivamente (los primeros 10 valores de cada tabla, un número en cada línea de cada fichero).
```{r io2}
# Creamos las tablas.
limite <- 10
tabla_dos <- seq(2, 2 * limite, 2)
tabla_tres <- seq(3, 3 * limite, 3)
tabla_cinco <- seq(5, 5 * limite, 5)

# Las escribimos en un archivo.
write.table(tabla_dos, "dos.txt", row.names=FALSE, col.names=FALSE)
write.table(tabla_tres, "tres.txt", row.names=FALSE, col.names=FALSE)
write.table(tabla_cinco, "cinco.txt", row.names=FALSE, col.names=FALSE)
```

### 3. Carga los tres ficheros creados en el punto anterior y construye una matriz que, en cada columna, tenga el contenido de cada fichero.
```{r io3}
tabla_dos <- scan("dos.txt")
tabla_tres <- scan("tres.txt")
tabla_cinco <- scan("cinco.txt")

matriz <- cbind(tabla_dos, tabla_tres, tabla_cinco)
matriz
```
### 4. Escribe las cinco primeras filas de la matriz del ejercicio anterior en un fichero nuevo llamado prime.txt y las cinco últimas en otro fichero llamado fin.txt. Ambos ficheros deben tener los datos separados por comas.
```{r io4}
write.csv(matriz[1:5,], "prime.txt", row.names=F)
write.csv(matriz[6:10,], "fin.txt", row.names=F)
```
### 5. Dados dos números introducidos por el usuario f y c, crea un cuadrado de f filas y c columnas con el carácter "x"
```{r io5}
f <- readline("Introduzca el número de filas: ") # 3
c <- readline("Introduzca el número de columnas: ") # 5

# Generamos una fila con c columnas sin separación.
fila <- paste(rep('x', c), collapse = "")

# Repetimos el patrón en f filas.
salida <- paste(rep(fila, f), collapse='\n')

# Lo mostramos por pantalla.
cat(salida)
```